臺灣新竹地方法院刑事判決
111年度交易字第145號
公  訴  人  臺灣新竹地方檢察署檢察官
被      告  廖保珠


            郭和明



上列被告等因過失傷害案件，經檢察官提起公訴（111 年度偵字
第1158號），本院判決如下：
    主  文
廖保珠犯過失傷害罪，處拘役參拾伍日，如易科罰金，以新臺幣
壹仟元折算壹日。
郭和明犯過失傷害罪，處拘役參拾日，如易科罰金，以新臺幣壹
仟元折算壹日。
    事  實
一、廖保珠於民國110 年10月15日19時15分許，騎乘車牌號碼00
　　0-000 號輕型機車，在新竹縣○○市○○路000 號附近起步
　　行駛時，本應注意在劃有分向限制線之路段不得迴車，且汽
　　車行駛時，駕駛人應注意車前狀況，並隨時採取必要之安全
　　措施，而依當時天候晴、日間自然光線、柏油路面乾燥、無
　　缺陷、無障礙物、視距良好，客觀上並無不能注意之情事，
　　詎廖保珠疏未注意及此，騎乘前開輕型機車由路邊起駛從停
　　等車陣前方橫穿車道跨壓分向限制線欲迴車，且未注意車前
　　狀況；適有郭和明騎乘車牌號碼000-0000號普通重型機車，
　　沿新竹縣竹北市十興路由西往東方向駛至，本應注意在未劃
　　設慢車道之雙向二車道行駛時，在劃有分向限制線之路段，
　　不得駛入來車之車道內，且汽車行駛時，駕駛人應注意車前
　　狀況，並隨時採取必要之安全措施，而依前述當時天候晴、
　　日間自然光線、柏油路面乾燥、無缺陷、無障礙物、視距良
　　好，客觀上並無不能注意之情事，詎郭和明亦疏未注意，跨
　　壓分向限制線超越前方停等車陣，復未注意車前狀況，兩車
　　因而發生碰撞，致郭和明受有右側膝部及足踝部挫傷及擦傷
　　等傷害；廖保珠則受有左腕挫傷、四肢擦傷等傷害。嗣郭和
　　明於肇事後停留在現場，在有偵查犯罪職權之機關或公務員
　　尚不知何人肇事前，向據報前來處理之警員坦承肇事自首而
　　接受裁判。
二、案經廖保珠及郭和明均訴由新竹縣政府警察局竹北分局報請
　　臺灣新竹地方檢察署檢察官偵查起訴。
　　理  由
一、證據能力:
（一）我國刑事訴訟法所謂之「鑑定」，除選任自然人充當鑑定
　　　人外，另設有囑託機關鑑定制度。法院或檢察官依刑事訴
　　　訟法第208 條規定囑託醫院、學校或其他相當之機關、團
　　　體為鑑定時，祇須其以言詞或書面提出之鑑定報告，符合
　　　同法第206 條第1 項、第208 條所規定之形式要件，即具
　　　有證據能力，此即屬刑事訴訟法第159 條第1 項所稱「法
　　　律有規定」之特別情形。而受託從事鑑定之機關、團體提
　　　出之鑑定報告，其證明力如何，則由法院本於確信自由判
　　　斷，如其所為判斷，並不違背經驗法則及論理法則，即不
　　　得指為違法，有最高法院100 年度臺上字第4315號判決意
　　　旨可資參照。查交通部公路總局車輛行車事故鑑定覆議會
　　　0000000 案覆議意見書係交通部公路總局車輛行車事故鑑
　　　定覆議會受本院囑託就本案車禍肇事原因鑑定後，由該會
　　　依應訊筆錄、監視器畫面、現場圖、照片、勘驗筆錄及其
　　　他跡證等，就本案肇事經過、駕駛行為、路權歸屬、法規
　　　依據等事項加以判斷，而出具鑑定意見（見交易字第145
　　　號卷第91至95頁），是認已符合刑事訴訟法第206 條第1
　　　項、第208 條第1 項所規定之形式要件，而屬刑事訴訟法
　　　第159 條第1 項所稱傳聞法則例外之「法律有規定」之情
　　　形，是以上開交通部公路總局車輛行車事故鑑定覆議會00
　　　00000 案覆議意見書自有證據能力。
（二）次按被告以外之人於審判外之言詞或書面陳述，除法律有
　　　規定者外，不得作為證據；被告以外之人於審判外之陳述
　　　，雖不符刑事訴訟法第159 條之1 至第159 條之4 規定，
　　　而經當事人於審判程序同意作為證據，法院審酌該言詞陳
　　　述或書面陳述作成時之情況，認為適當者，亦得為證據；
　　　當事人、代理人或辯護人於法院調查證據時，知有第159
　　　條第1 項不得為證據之情形，而未於言詞辯論終結前聲明
　　　異議者，視為有前項之同意，刑事訴訟法第159 條第1 項
　　　、第159 條之5 分別定有明文。經查，本判決所引用以下
　　　被告以外之人於審判外之陳述之供述證據及其餘所依憑判
　　　斷之非供述證據等證據方法，除被告廖保珠於本院審理時
　　　陳述：覆議會沒有提出為何認為我有過失之說明，我覺得
　　　他們把郭和明的位置搞混成我的位置，我一直強調我是在
　　　267 號，不是248 號，那是郭和明的位置，我沒有跨雙黃
　　　線，而是郭和明跨越雙黃線，是他來撞我等語以外，在本
　　　案言詞辯論終結前，檢察官、被告廖保珠及郭和明均未就
　　　本判決所引用被告以外之人於審判外之陳述及所調查之證
　　　據主張有刑事訴訟法第159 條第1 項不得為證據之情形，
　　　復均未曾於言詞辯論終結前聲明異議（見交易字第145 號
　　　卷第133至135、161至167頁），而被告廖保珠前揭所言應
　　　係對於被起訴犯行部分提出辯解而已，並非對證據能力聲
　　　明異議至明；本院審酌該證據作成時並無違法及證明力明
　　　顯過低之瑕疵等情況，亦認為以之做為證據應屬適當，揆
　　　諸前開規定，依刑事訴訟法第159 條之5 第1 項之規定，
　　　上開證據資料均有證據能力。至於本院下列所引用除前述
　　　鑑定意見書以外其餘非供述證據部分，檢察官、被告顧利
　　　福及邱信豪於本院亦未主張排除該非供述證據之證據能力
　　　，且迄本院言詞辯論終結前均未表示異議，本院審酌前揭
　　　非供述證據之取得過程亦無何明顯瑕疵，且無刑事訴訟法
　　　第159 條之4 顯有不可信之情況，或其他不得作為證據之
　　　情形；亦無證明力明顯過低之情形，復經本院於審判程序
　　　依法進行調查，並予以當事人辯論，被告廖保珠及郭和明
　　　之訴訟防禦權均已受保障，應認均有證據能力。
二、認定犯罪事實所憑之證據及理由：
（一）訊據被告郭和明坦承前揭犯罪事實不諱；又訊據被告廖保
　　　珠固坦承有於上開時間騎乘前開輕型機車，斯時被告郭和
　　　明有騎乘上揭重型機車沿新竹縣竹北市十興路由西往東方
　　　向駛至，之後雙方車輛發生碰撞，被告2 人分別受有如事
　　　實欄所述傷勢等情，惟矢口否認有何過失傷害犯行，辯稱
　　　：當時我是在十興路267 號附近，車禍地點是在優而美洗
　　　衣店那裡，不是在起訴書所載那個地點。我有打方向燈，
　　　有停下，有注意看沒有車了，我已經轉成直行，而不是我
　　　直接迴轉造成車禍，是郭和明往我的車子撞，是他百分之
　　　百的過失，是他傷害我，我是被害者，起訴書記載我貿然
　　　跨越雙黃線迴轉，這是不對的，我沒有過失云云。
（二）經查：
  １、被告廖保珠於110 年10月15日19時15分許，騎乘前開輕型
　　　機車，在新竹縣○○市○○路000 號附近起步行駛時，客
　　　觀上並無不能注意之情事，卻疏未注意，從停等車陣前方
　　　橫穿車道跨壓分向限制線欲迴車，且未注意車前狀況；又
　　　被告郭和明騎乘上揭重型機車，沿新竹縣竹北市十興路由
　　　西往東方向駛至，客觀上並無不能注意之情事，亦疏未注
　　　意，跨壓分向限制線超越前方停等車陣，復未注意車前狀
　　　況，兩車因而發生碰撞，致被告郭和明受有右側膝部及足
　　　踝部挫傷及擦傷等傷害；被告廖保珠則受有左腕挫傷、四
　　　肢擦傷等傷害等情，業據被告郭和明於本院審理時坦承不
　　　諱，並為被告廖保珠供述其有騎乘前開輕型機車，斯時被
　　　告郭和明有騎乘上揭重型機車駛至該處，兩車有發生碰撞
　　　，其與被告郭和明分別受有前述傷害等情在卷，且有警員
　　　王傳翔所出具之職務報告1 份、道路交通事故現場圖1 份
　　　份、道路交通事故調查報告表（一）及（二）各1 份、道
　　　路交通事故當事人登記聯單1 份、新竹縣政府警察局舉發
　　　違反道路交通管理事件通知單1 份、現場及車損照片共14
　　　幀、監視器畫面翻拍照片2 幀、臺灣新竹地方檢察署勘驗
　　　筆錄1 份及監視器畫面翻拍照片3 幀、本院勘驗筆錄1 份
　　　及監視器畫面翻拍照片13幀在卷足稽（見偵字第1158號卷
　　　第9 、17至20、22、25至32、44至46頁、交易字第145 號
　　　卷第160、161、173至187頁）。又被告被告郭和明因本件
　　　車禍受有右側膝部及足踝部挫傷及擦傷等傷害；被告廖保
　　　珠則因本件車禍受有左腕挫傷及四肢擦傷等傷害等情，亦
　　　有東元醫療社團法人東元綜合醫院所出具之診斷證明書2
　　　份附卷足佐（見偵字第1158號卷第15、16頁）。
  ２、按汽車迴車時，應依下列規定：二、在設有禁止迴車標誌
　　　或劃有分向限制線，禁止超車線、禁止變換車道線之路段
　　　，不得迴車；又按汽車行駛時，駕駛人應注意車前狀況及
　　　兩車並行之間隔，並隨時採取必要之安全措施，不得在道
　　　路上蛇行，或以其他危險方式駕車，道路交通安全規則第
　　　106 條第2 款、第2 項及第94條第3 項分別定有明文。查
　　　被告廖保珠及郭和明均領有機車駕駛執照等情，業據渠等
　　　於警詢時均供述甚詳（見偵字第1158號卷第13、14頁），
　　　是以渠等均應知悉並遵守上開規定。又本案事故發生當時
　　　為天候晴天、日間自然光線、柏油路面乾燥無缺陷、無障
　　　礙物、視距良好，客觀上並無不能注意之情事等情，有上
　　　開道路交通事故調查報告表（一）在卷可憑；又被告廖保
　　　珠及郭和明於警詢時均供述：天氣良好、視線清楚、無障
　　　礙物、標線清楚等語明確（見偵字第1158號卷第13、14頁
　　　頁）；再參諸警警方據報後到場處理時所拍攝之現場照片
　　　，暨臺灣新竹地方檢察署及本院先後勘驗之勘驗筆錄及影
　　　像畫面翻拍照片以觀，益徵案發當時確屬天候晴朗、日間
　　　自然光線、道路狀況良好，行車視線很清晰，標誌標線均
　　　很清楚等情。詎被告廖保珠及郭和明均應注意並能注意前
　　　開規定事項，又均無不能注意之情事，竟各疏未注意前開
　　　規定，因而肇致本件車禍，足見被告廖保珠及郭和明就本
　　　件車禍之發生均確有過失甚明。且本案經送交通部公路總
　　　局車輛行車事故覆議會覆議結果亦認：廖保珠駕駛普通輕
　　　型機車，由路邊起駛從停等車陣前方橫穿車道跨壓分向限
　　　制線欲迴車；與郭和明駕駛普通重型機車，跨壓分向限制
　　　線超越前方停等車陣，均未注意車前狀況，同為肇事原因
　　　等情，有交通部公路總局111 年7 月6 日路覆字第111006
　　　6960號函1 份及所附車輛行車事故鑑定覆議會0000000 案
　　　覆議意見書1 份附卷足憑（見交易字第145 號卷第91至95
　　　頁），顯見亦與本院前揭認定內容相符。
　３、被告廖保珠雖以前詞置辯，然查本案車禍事故發生地點（
　　　道路中央）之兩端地址分別為新竹縣○○市○○路000 號
　　　及十興路267 號，因處理員警採用之基準點係十興路248
　　　號，故以該址為事故地點等情，有新竹縣政府警察局竹北
　　　分局111 年9 月25日竹縣北警偵字第1110020138號函1 份
　　　及所附警員王傳翔所出具之職務報告1 份暨道路交通事故
　　　現場圖1 份附卷可憑（見交易字第145 號卷第149至153頁
　　　），足徵本案車禍事故發生後，到場處理警員所繪製道路
　　　交通事故現場圖上之記載地點為新竹縣○○市○○路000
　　　號附近，暨起訴書及上開覆議意見書均記載本案發生地點
　　　為該處一節，並無違誤；況且被告郭和明騎乘上揭普通重
　　　型機車在與被告廖保珠所騎乘前開輕型機車發生碰撞前，
　　　已係壓跨分向限制線行駛，在發生碰撞後，被告郭和明所
　　　騎乘上揭重型機車停車處又已係在對向車道（即新竹縣竹
　　　北市十興路由東往西方向）等情，有前述道路交通事故現
　　　場圖1 份及監視器畫面翻拍照片9 幀附卷足佐（見偵字第
　　　1158號卷第17頁、交易字第145 號卷第179至187頁），是
　　　以前述道路交通事故現場圖上記載發生地點為對向車道之
　　　門牌號碼即新竹縣○○市○○路000 號附近，核屬確切表
　　　明發生本案車禍之地點，至為明灼，從而被告廖保珠辯稱
　　　上開覆議意見書所載車禍發生地點有誤，已混淆其與被告
　　　郭和明所在地點，該覆議意見書內容不可採云云，難認有
　　　據。又查案發當時被告2 人所騎乘車輛在發生碰撞前，被
　　　告廖保珠係騎乘前開輕型機車，由路邊駛入停等車陣前方
　　　且橫穿車道，其機車前輪已跨壓分向限制線，且其車頭方
　　　向並非完全與車道垂直，而係略呈朝左前方之狀態等情，
　　　有前揭本院勘驗筆錄1 份及監視器畫面翻拍照片6 幀在卷
　　　可憑（見交易字第145 號卷第175至181頁），再參諸被告
　　　廖保珠於警詢時所自承：我以橫的方向往前慢慢用行走好
　　　幾步的方式要到對面的我家等情（見偵字第1158號卷第13
　　　頁背面），而被告廖保珠之住處所在地點確實為對向車道
　　　（即新竹縣竹北市十興路由東往西方向）路旁一節，亦有
　　　被告廖保珠之個人戶籍資料1 份及前揭道路交通事故現場
　　　圖1 份附卷足參（見交易字第145 號卷第13、153 頁），
　　　在在均可見被告廖保珠斯時確係騎乘前開輕型機車駛入而
　　　橫穿停等車陣，跨壓分向限制線欲至對向處甚明。再者，
　　　案發地點即新竹縣竹北市十興路由西往東方向及由東往西
　　　方向之間地面有設雙黃實線一節，有前述監視器畫面翻拍
　　　照片13幀附卷足憑（見交易字第145 號卷第175至187頁）
　　　，而雙黃實線設於路段中，用以分隔對向車道，並雙向禁
　　　止超車、跨越或迴轉，道路交通標誌標線號誌設置規則第
　　　149 條第1 項第8 款定有明文，被告廖保珠卻騎乘前開輕
　　　型機車自路邊駛入停等車陣前方且橫穿車道，跨壓分向限
　　　制線欲迴車，顯見被告廖保珠確已有違劃有分向限制線之
　　　路段不得迴車規定之過失，灼然甚明。再者，被告廖保珠
　　　騎乘前開輕型機車橫穿車道駛入停等車陣前方，從其非常
　　　接近至已跨壓分向限制線，迄至與被告郭和明所騎乘上揭
　　　重型機車發生碰撞前之此段過程中，均可見其僅係轉頭查
　　　看其右側即對向車道之來車狀況，而未注意其前方及其所
　　　橫穿之車道來車等車周圍一切動態等情，有前揭監視器畫
　　　面翻拍照片4 幀附卷可稽（見交易字第145 號卷第179 至
　　　183 頁）；而被告廖保珠於案發時騎乘前開輕型機車駛入
　　　停等車陣前方且橫穿車道而跨壓分向限制線等情，業如前
　　　述，是其駕駛行為已有過失；再對於在該新竹縣竹北市十
　　　興路由西往東方向行進中之人車而言，本需關注自己遵照
　　　車道行進時要費心留意之時速維持暨與前車保持安全間隔
　　　等種種事項，被告廖保珠斯時所為駛入停等車陣前方橫穿
　　　車道欲迴車之駕駛行為，較諸一般遵照車道而行之常態駕
　　　駛行為，顯屬較少見之突發狀況，且容易因應變不及致生
　　　碰撞危險，是以優先路權自應劃歸行進中人車，故騎車駛
　　　入停等車陣前方橫穿車道欲迴車之被告廖保珠即負有在整
　　　個過程中必須停讓行進中車輛先行或適度予以閃避之注意
　　　義務，換言之，其應充分注意左右車道上有無來車、車道
　　　上行進中車輛之車速及距離等，並應禮讓該有優先權之直
　　　行車輛先行，而非僅注意其右側即對向車道上之來車狀況
　　　而已，彰彰明甚。是以被告廖保珠辯稱：是郭和明來撞我
　　　，我是被害者，我沒有過失云云，實難憑採。被告廖保珠
　　　於案發時騎乘前開輕型機車駛入停等車陣前方，橫穿車道
　　　進而違規跨壓分向限制線欲迴車之過程中，疏未注意含車
　　　前及左側車道來車在內之車周圍狀況，致未能發現被告郭
　　　和明所騎乘並駛近之上揭重型機車；雖被告郭和明亦有跨
　　　壓分向限制線超越前方停等車陣，且未注意車前狀況之過
　　　失等情，已如前述，然而被告廖保珠既有前揭騎乘機車駛
　　　入停等車陣前方且橫穿車道而跨壓分向限制線，復僅查看
　　　右側而疏未注意含車前及左側車道等車周圍一切動態狀況
　　　之過失，兩車因此發生碰撞，因此致被告郭和明及廖保珠
　　　分別各受有上開傷勢，從而被告廖保珠騎乘前開輕型機車
　　　肇事暨被告郭和明騎乘上揭重型機車肇事，分別致使被告
　　　郭和明及廖保珠受傷之行為間，各具有過失責任，且被告
　　　廖保珠之過失行為與被告郭和明受傷之間，暨被告郭和明
　　　之過失行為與被告廖保珠受傷之間，顯然各具有相當因果
　　　關係，至為明灼。
（三）綜上所述，被告廖保珠所辯均屬事後卸責之詞，無足採信
　　　。從而本案事證已臻明確，被告廖保珠及郭和明前揭犯行
　　　均堪予認定，應均予依法論科。
三、論罪科刑：
（一）核被告廖保珠及郭和明所為，均係犯刑法第284 條前段之
　　　過失傷害罪。又查被告郭和明於肇事後，於偵查權限之警
　　　察機關尚未知悉犯人前，主動向前來現場處理之警員承認
　　　為肇事人而接受裁判等情，有新竹市警察局交通警察隊道
　　　路交通事故肇事人自首情形紀錄表1 份在卷足佐（見偵字
　　　第1158號卷第24頁），符合自首要件，爰依刑法第62條前
　　　段之規定減輕其刑。又公訴意旨雖記載被告廖保珠有於員
　　　警尚未發覺其犯行前，主動向員警坦承其係肇事人，有道
　　　路交通事故肇事人自首情形紀錄表1 份在卷供憑，請審酌
　　　依自首規定減輕其刑等語。然本案車禍發生之後，係被告
　　　郭和明報案一節，業據被告廖保珠於警詢時供述甚明（見
　　　偵字第1158號卷第14頁），而被告廖保珠於歷次警詢、偵
　　　訊及本院審理時均一致供述係被告郭和明騎車撞擊其所騎
　　　乘前開輕型機車，致其受有上述傷害，其就本案車禍之發
　　　生並無任何過失，亦無成立過失傷害犯行等情，業如前述
　　　，被告廖保珠於本院審理時亦明確供述：我認為我沒有自
　　　首。我再次強調，我是覺得當時的情況，公家機關有他的
　　　辦案的程序，他們必須要做這些勾選，但我不知情，我要
　　　講的是說，我印象中，警方沒有說我是肇事人，因為我不
　　　可能承認我是肇事人，而且這麼多次的筆錄，我都一直強
　　　調我是屬於被害者，而且我還有做所謂的刑事的無罪的答
　　　辯等語甚詳（見交易字第145 號卷第163、164頁），顯見
　　　被告廖保珠自始至終均非對於未發覺之犯罪，在警方知悉
　　　之前，向職司犯罪偵查之警方坦承犯行並願接受法院之裁
　　　判，核與自首之要件不符，自難認被告廖保珠構成自首，
      此部分公訴意旨尚有誤會，附此敘明。
（二）爰審酌被告廖保珠及郭和明前均無犯罪之前科紀錄等情，
　　　有臺灣高等法院被告前案紀錄表2 份附卷足參（見交易字
　　　第145 號卷第197、199頁），渠等素行尚屬良好，被告廖
      保珠騎乘機車從停等車陣前方橫穿車道跨壓分向限制線欲
　　　迴車，且未注意車前狀況，被告郭和明騎車跨壓分向限制
　　　線超越前方停等車陣，復未注意車前狀況，兩車因而發生
　　　碰撞，致使被告廖保珠及郭和明分別受有如事實欄所述傷
　　　害，被告郭和明犯後自首願接受裁判，且於本院審理時始
　　　終坦承犯行，被告廖保珠並未自首，且於本院審理時矢口
　　　否認犯行，被告2 人犯罪之動機、手段、情節、目的、各
　　　自所受傷勢情形；再衡酌被告廖保珠為碩士畢業之智識程
　　　度、從事服務業之狀況；被告郭和明為碩士畢業之智識程
　　　度、有父母之家人、未婚、無子女、職業為工程師，月收
　　　入約新臺幣15萬元之家庭及生活狀況等一切情狀，分別量
　　　處如主文所示之刑，並各諭知如易科罰金之折算標準，以
　　　資懲儆。
據上論斷，應依刑事訴訟法第299 條第1 項前段，刑法第284 條
前段、第62條前段、第41條第1 項前段，刑法施行法第1 條之1
第1 項，判決如主文。
本案經檢察官廖啟村提起公訴，檢察官黃振倫到庭執行職務。
中　　華　　民　　國　　111 　年　　11　　月　　28　　日
                  刑事第二庭    法  官   楊惠芬
以上正本證明與原本無異。  
如不服本判決應於收受送達後20日內向本院提出上訴書狀，並應
敘述具體理由；其未敘述上訴理由者，應於上訴期間屆滿後20日
內向本院補提理由書（均須按他造當事人之人數附繕本）「切勿
逕送上級法院」。告訴人或被害人如對於本判決不服者，應具備
理由請求檢察官上訴，其上訴期間之計算係以檢察官收受判決正
本之日期為準。
中　　華　　民　　國　　111 　年　　11　　月　　29　　日
              　　　　　　　　　書記官   李艷蓉
附錄本案論罪科刑法條全文：
刑法第284 條：
因過失傷害人者，處一年以下有期徒刑、拘役或十萬元以下罰金
；致重傷者，處三年以下有期徒刑、拘役或三十萬元以下罰金。